【裁判字號】    99,上易,373
【裁判日期】    990503
【裁判案由】    詐欺
【裁判全文】
臺灣高等法院臺中分院刑事判決         99年度上易字第373號
上  訴  人
即  被  告  丙○○
選任辯護人  劉雅榛律師
上列上訴人因詐欺案件，不服臺灣彰化地方法院98年度易字第11
06號中華民國99年1月21日第一審判決（起訴案號：臺灣彰化地
方法院檢察署98年度偵字第7356號，移送併辦案號：臺灣士林地
方法院檢察署98年度偵字第11525號），提起上訴，本院判決如
下：
    主  文
上訴駁回。
    事  實
一、丙○○可預見提供自己之帳戶予他人使用，足以幫助犯罪集
    團隱匿身分，做為實施詐欺取財犯罪之轉帳、提款之用，竟
    仍不違背其本意，於民國98年6月29日至98年7月1日下午1時
    30分前某時，在彰化縣某處【此與起訴書所載「於98年6月2
    8日，在彰化市○○路35號4樓411室」，及移送併辦意旨書
    所載「於98年7月1日前之某不詳時日，在某不詳處所」均為
    同一事實】，將其所有之中華郵政股份有限公司彰化光復路
    郵局帳號00000000000000號（起訴書及移送併辦意旨書均誤
    載為「0000000000000000號」）帳戶之存摺及提款卡（含密
    碼，下同）等物，提供予姓名年籍不詳之某詐騙集團成年成
    員，而以此方法幫助該詐騙集團從事詐取財物之犯罪。嗣該
    詐騙集團成員，即於下列時地，利用該帳戶為工具而實施詐
    欺取財犯行：(一)於98年7月1日下午1時30分許，先由某姓名
    不詳之成年男子，撥打電話給丁○○，自稱為屏東縣政府警
    察局刑警大隊程志豪警官，向丁○○詐稱：有洗錢案之嫌犯
    供稱其涉嫌販賣人頭帳戶，稍後將有地檢署人員與其連絡云
    云。約隔5分鐘後，該詐騙集團某姓名不詳之成年女子，即
    撥打電話給丁○○，自稱為屏東地檢署書記官蘇雅慧，向丁○○詐稱：其涉嫌詐欺罪，將傳真文件給其為憑，要其至鄰
    近之便利商店收件，並將存款領出，匯入丙○○之上開帳戶
    內保管，如經查證無問題，將於24小時內會匯回云云，使丁○○不疑有詐，旋至鄰近之便利商店收取傳真而來之「法務
    部行政執行假扣押處分命令」（起訴書誤載為「法務部行政
    執行署偵查卷宗」）及「臺灣屏東地方法院檢察總署偵查卷
    宗」等文書，經閱覽之後，信以為真而陷入錯誤，乃於同日
    下午3時39分許，匯款新臺幣（下同）10萬元至丙○○之上
    開帳戶內。(二)於98年7月2日下午1時43分許，先由某姓名不
    詳之成年男子，撥打電話給乙○○，自稱為屏東縣警察局之
    專案人員，向乙○○詐稱：有人利用其於富邦MOMO購物台登
    記之資料，在新光及兆豐銀行開戶，涉及詐欺云云，並詢問
    乙○○所開立之銀行帳戶及存款。乙○○因的確在MOMO購物
    台留有資料，乃信以為真，便告知所開立之銀行帳戶及存款
    數額。嗣於同日下午2時54分許，該詐騙集團某姓名不詳之
    成年女子，即撥打電話給乙○○，自稱為劉淑蓉書記官，向
    乙○○詐稱：其涉嫌詐欺，須於當日下午5時至屏東開庭云
    云，乙○○回稱無法出庭後，該自稱為劉淑蓉書記官之詐騙
    集團成員，即要乙○○至最近之便利商店收取傳真文件，以
    證明確實涉案，並要其將款項匯交託管云云。乙○○即至鄰
    近之便利商店收取傳真而來之「法務部行政執行假扣押處分
    命令」文書後，不疑有詐，乃依指示匯款10萬元至丙○○之
    上開帳戶內。該詐騙集團成員於詐騙得逞後，均迅速將詐騙
    所得提領一空。嗣丁○○、乙○○發覺受騙後，分別報警始
    循線查獲上情。
二、案經彰化縣警察局彰化分局報請臺灣彰化地方法院檢察署檢
    察官偵查起訴，及臺北市政府警察局內湖分局報請臺灣士林
    地方法院檢察署檢察官偵查後移送併辦。
    理  由
壹、證據能力之說明：
    按被告以外之人於審判外之陳述，經當事人於審判程序同意
    作為證據，法院審酌該言詞陳述或書面陳述作成時之情況，
    認為適當者，亦得為證據；當事人、代理人或辯護人於法院
    調查證據時，知有第159條第1項不得為證據之情形，而未於
    言詞辯論終結前聲明異議，視為有前項之同意，刑事訴訟法
    第159條之5定有明文。本判決以下所引用被告丙○○以外之
    人於審判外之書面及言詞陳述，檢察官、被告及其辯護人均
    表示同意作為證據，且迄本院於言詞辯論終結前，亦均未聲
    明異議；本院審酌該等陳述（包括言詞及書面）作成時之情
    況，均認為適當，復與本案待證事實具有關聯性，是該等證
    據，自均得作為證據。
貳、實體之說明：
一、訊據上訴人即被告（下稱被告）丙○○固坦承前揭帳戶係其
    申辦使用，惟矢口否認有何犯行，辯稱：伊於98年6月底，
    因與父親不合，欲外出找工作，因為需要存摺及提款卡才能
    領薪水，又不想回彰化縣花壇鄉○○村○○街60號住處拿郵
    局存摺，乃去彰化銀行辦理開戶，開戶後，又因無法馬上取
    得提款卡，覺得以後領錢不方便，所以又回花壇老家中拿郵
    局存摺，由於郵局存摺內頁已剩最後一頁，遂至彰化市○○
    路郵局換發新摺，換摺後當日，伊將新、舊存摺均帶回花壇
    家中存放，稍後伊欲騎機車返回彰化市○○路35號4樓411室
    之居所，乃將新換發之郵局存摺及提款卡一併放在塑膠袋內
    ，掛在機車腳踏墊之置物鉤，印象中伊有將提款卡之密碼寫
    在紙上，放在提款卡之保護套內，至於該提款卡之密碼設定
    方式為何，伊已不記得了。然當伊騎機車返回彰化市之居所
    後，要拿時，才發現整袋物品遺失，由於伊不是很確定郵局
    存摺及提款卡放置何處，所以又找了幾天，沒找到，伊亦未
    向警方報案，當伊至郵局欲申請補發存摺時，始知帳戶已被
    列為警示帳戶，伊並無幫助他人犯罪之意思云云。被告之選
    任辯護人則為被告辯護稱：被告於98年6月底前一段時日，
    因細故與父親發生爭執而不睦，而暫租屋於彰化市居住，本
    不想回花壇其父親住處拿系爭郵局帳戶存摺，以免口角衝突
    。但因被告於98年6月26日至其彰化市居所附近之彰化銀行
    開戶時，行員僅交付存摺，表示無法立即取得新開戶之提款
    卡，被告為便於日後工作之薪資轉帳及提領，乃於同年6月
    底返回花壇老家拿取系爭帳戶存摺，以致於騎乘機車自花壇
    往彰化市途中，不慎遺失系爭帳戶之存摺及提款卡，而該帳
    戶之印鑑章則未遺失。又被告係於98年6月29日至郵局換發
    新存摺，並無起訴書所稱於98年6月28日將系爭帳戶之存摺
    、提款卡及印鑑章交予詐騙集團成員之情事，且被告如真有
    將系爭帳戶之存摺、提款卡交予詐騙集團成員，斷無仍留下
    印鑑章之理。再者，被告雖將提款卡密碼寫在紙上，並與存
    摺同置一處，而昇高自己財產受害之風險，然此非屬違法行
    為，亦與一般人之生活經驗法則無違；另縱使被告於騎乘機
    車時已發現系爭帳戶之存摺、提款卡遺失，然因其存款微少
    ，又未慮及可能遭利用作為犯罪工具，為免勞費，乃疏未向
    郵局掛失，此種怠於掛失之心態，並無牴觸法令之情事或悖
    於一般人之常習，尚不能僅以從事犯罪偵審工作者之角度，
    認被告必有積極申報掛失以防堵犯罪之嚴謹意識，而反推其
    辯解不可採，尤難進一步推論被告係基於不確定故意，將郵
    局帳戶之存摺、提款卡交予他人，而認被告有幫助詐欺之犯
    行。此外，被告有固定之工作，並無負債，且被告於94年3
    月間有投保郵政簡易壽險，再過1年半後，其即可領得滿期
    之保險金10萬元，自無可能將該郵局帳戶交予詐騙集團使用
    ，使該帳戶遭凍結，致其日後無法領取該10萬元之保險金，
    而被告如有販賣帳戶之意思，應無可能仍保留上開彰化銀行
    帳戶存摺，而未一併販賣以取得較高利益，是被告應無幫助
    詐欺之犯行等語。
二、經查：
  (一)前揭郵局帳戶係被告所申設使用一節，除為被告是承外，並
    有中華郵政股份有限公司彰化郵局98年7月31日彰營字第098
    0101046號函檢送之郵政存簿儲金立帳申請書、查詢帳戶最
    近交易資料各1份在卷可稽（見臺灣士林地方法院檢察署98
    年度偵字第11525號卷《以下簡稱：士檢卷》第16至18頁）
    ，是前揭郵局帳戶確為被告所有一情，堪以認定。又證人即
    被害人丁○○、乙○○，分別於前揭時間遭受詐騙，而各自
    於前揭時間，各匯款10萬元至被告上開郵局帳戶等情，已據
    證人丁○○、乙○○分別於警詢時證述綦詳（見臺灣彰化地
    方法院檢察署98年度偵字第7356號卷《以下簡稱：彰檢卷》
    第15至17頁、第27至29頁），復有內政部警政署反詐騙案件
    紀錄表、受理刑事案件報案三聯單、受理各類案件紀錄表、
    受理詐騙帳戶通報警示簡便格式表、郵政國內匯款執據、「
    法務部行政執行假扣押處分命令」各2份（見彰檢卷第13頁
    、第18至22頁、第25、26頁、第30至33頁）、「臺灣屏東地
    方法院檢察總署偵查卷宗」1份（見彰檢卷第23頁），及彰
    化郵局98年11月16日彰營字第0980101548號函檢送之被告系
    爭帳戶之客戶歷史交易清單1冊（見原審卷第44至53頁）等
    在卷可憑。是證人丁○○、乙○○分別遭詐騙，而各將款項
    匯入被告上開帳戶等情，亦堪認定。
  (二)按金融機構帳戶之存摺及提款卡，為關係個人理財之重要工
    具，一般人皆會妥善保管。被告係72年12月18日出生，至98
    年6月間，已係年逾25歲之成年人，復有相當之社會工作經
    驗及歷練，此從被告所提出之95、96年度綜合所得稅各類所
    得資料清單，記載被告曾於台保機電有限公司任職一情（見
    原審卷第24、25頁）即明。是被告倘真有系爭郵局存摺及提
    款卡等物遺失之情事，其理應相當重視，並迅速向警方報案
    或向開戶郵局辦理掛失為是。此參諸被告所有之上開郵局帳
    戶之提款卡，曾於92年8月9日辦理掛失，並隨即重新申請新
    卡可知，有彰化郵局98年12月17日彰營字第0980101679號函
    在卷可佐（見原審卷第56頁）。然被告在其所謂存摺、提款
    卡及記載提款卡密碼之紙條全部遺失之情況下，卻未向警方
    報案，亦未向彰化郵局辦理掛失，所為實與常理不合，是被
    告之選任辯護人辯護稱被告之怠於掛失，無悖於常習等語，
    並無足採。另被告雖辯稱其未報警、未掛失，係因不能肯定
    將系爭存摺及提款卡置於何處云云（見原審卷第74頁背面）
    ，惟此與被告另辯稱其係從花壇老家返回彰化市居所之途中
    遺失等語（見原審卷第74頁），恰好互相矛盾。再者，被告
    辯稱其因與父親感情不睦，始從花壇老家搬至彰化市租屋居
    住，且原本不想回花壇老家拿郵局存摺，以免與父親發生口
    角云云，但其卻於彰化市○○路郵局換發系爭郵局帳戶之存
    摺後，未就近將新換發之系爭郵局存摺及舊存摺放在彰化市
    居所，反而大費周章地將新、舊存摺先帶回花壇老家存放，
    再將該新存摺取出，欲從花壇老家帶至彰化市居所存放，以
    致在返回彰化市居所途中遺失，被告此種故佈疑陣之辯解，
    根本不合情理。何況，被告自稱將系爭郵局帳戶之存摺、提
    款卡及其他物品置於塑膠袋內，掛在機車腳踏墊上之置物鉤
    ，惟竟然係於返回彰化市居所後，才發現置於眼前之物品遺
    失，此亦與常情有違。
  (三)被告之選任辯護人雖又為被告辯護稱：被告如真有將系爭帳
    戶之存摺、提款卡交予詐騙集團成員，斷無仍留下該帳戶之
    印鑑章等語。惟查，提供帳戶資料予詐欺集團之幫助詐欺取
    財犯罪，只需提供帳號供受騙之人匯入款項，及提供提款卡
    可供詐騙集團成員提領詐騙所得之贓款即達目的，並不以提
    供帳戶之開戶印章為必要。另被告雖又辯稱：伊係將提款卡
    密碼寫於紙上，放置在提款卡之保護套內云云，被告此一辯
    解之目的，意在掩飾其提供系爭帳戶存摺及提款卡予詐欺集
    團之犯行，用以表示任何人均得以輕易知悉其提款卡密碼並
    進而使用該帳戶，其亦屬無辜。惟查，被告自承，其原僅有
    系爭郵局帳戶，於98年6月26日，始又另申請彰化銀行帳戶
    ，再參諸被告之系爭郵局帳戶存提紀錄頻繁，足見其經常使
    用系爭郵局帳戶，則其前後既僅有2個帳戶，又經常使用系
    爭郵局帳戶，則以被告年僅25歲之記憶，又何以須將已使用
    多年之系爭郵局帳戶之提款卡密碼記載在紙上並與提款卡一
    併放置而一併遺失？足見被告於本院此部分之辯稱，洵屬飾
    卸之詞，不足採信。
  (四)復按目前社會上一般人防詐之意識甚高，從事詐騙財物行為
    之人必使出相當之方法，始能詐騙得逞。是以該行騙之人絕
    無可能將其精心設計詐得之金錢，存入自己無法確實掌控之
    帳戶內，否則難保該帳戶名義人不會在受騙者匯入款項後，
    突將帳戶掛失、變更印鑑或變更提款卡密碼，致使其無從取
    得該詐得之贓款，甚至遭帳戶名義人將帳戶內之款項提領一
    空，以致損失其行騙所得。故詐騙之徒欲以他人帳戶供作贓
    款之出入帳戶，勢必會先徵得帳戶所有人之同意，確定該帳
    戶得以順利使用無虞之後，才有加以利用之可能。由此足認
    被告應有提供系爭帳戶之存摺及提款卡（含密碼）予詐騙集
    團之成員使用無訛。被告及其辯護人辯稱被告上開帳戶之存
    摺、提款卡及記載密碼之紙片均係遺失云云，顯與常情不符
    ，殊難採信。至於被告提供系爭郵局帳戶之存摺及提款卡予
    詐騙集團使用之日期，起訴書雖認係於「98年6月28日」，
    惟此應係公訴人依被告於偵查中供稱其於是日遺失所為之認
    定（見彰檢卷第39頁）。然此情經原審向彰化郵局函查被告
    上開帳戶何時換發存摺後，彰化郵局函覆稱被告最後一次換
    發新存摺為98年6月29日，有該郵局98年11月16日彰營字第0
    980101548號函在卷可參（見原審卷第44頁），是起訴書此
    部分所載，應屬誤認。又於被告提供系爭帳戶之存摺及提款
    卡後，被害人丁○○旋於98年7月1日下午1時30分許，接獲
    詐騙電話，是被告提供該帳戶存摺及提款卡之時間，應是在
    98年6月29日至98年7月1日下午1時30分前之某時，併此敘明
    。
  (五)再按，今日一般人至金融機構開設帳戶並非難事，故如非供
    犯罪之非法使用，用以逃避檢警機關之追查，衡情自無置自
    己名義之帳戶不用，而有使用他人帳戶之必要。因金融存款
    帳戶事關存戶個人財產權益之保障，具有高度專有性，是除
    非本人或與本人有親密關係者外，難認在他人間有何理由可
    自由流通使用該帳戶。且一般人亦皆有應妥善保管其帳戶存
    摺、提款卡及密碼，以防阻他人任意使用其帳戶之認識。縱
    因特殊情況偶有交付他人使用之必要，亦必深入瞭解用途後
    ，始提供使用，方符常情。再者，帳戶存摺及提款卡等物如
    落入不明人士手中，極易被利用作為與財產有關之犯罪工具
    ，此為公眾週知之事實。參以邇來詐騙之徒使用他人帳戶，
    作為指示被害人匯款之犯罪手法層出不窮，並廣經媒體披載
    及政府多方宣導，被告於提供上開帳戶之存摺、提款卡予他
    人使用之時，已係成年人，並有多年之社會工作經驗，足認
    其心智成熟，對於上開各情，應有所認識。然其卻將自己前
    開帳戶之存摺、提款卡及密碼提供予姓名年籍不詳之詐騙集
    團成年成員，以致遭作為詐欺取財之出入帳戶使用，足見被
    告主觀上，顯具有縱使其所提供之上開帳戶存摺、提款卡（
    含密碼），遭持以作為詐欺取財之匯款帳戶之用，亦不違背
    其本意之不確定故意甚明。
  (六)至於被告之辯護人另為被告辯護稱：被告有固定工作，未有
    負債，且其所投保之郵政簡易壽險再過1年多即將期滿，又
    無質借紀錄，其不可能販賣系爭帳戶，致其日後無法受領保
    險金，如被告有意販賣帳戶，應連同新開立之彰化銀行帳戶
    一併出賣，以獲取更高利益為是云云。然查，犯罪行為人為
    何犯罪，有各自不同之犯罪動機及目的，與是否有固定工作
    及負債與否，並無必然關係。又本院係認定被告提供系爭郵
    局帳戶之存摺及提款卡供他人使用，並未認定被告販賣帳戶
    ，至於被告為何未一併提供其新開設之彰化銀行帳戶予詐騙
    集團，此或係被告另有考量，或係詐騙集團認為以郵局帳戶
    較易遂行詐騙犯行，故僅向被告收取郵局帳戶，均有可能，
    並不因被告未一併提供彰化銀行帳戶，即得資為對其有利之
    認定。另被告之投保郵政簡易壽險，其滿期後之受領保險金
    ，乃係基於該保險契約關係而來，與被告之系爭郵局帳戶是
    否遭凍結無涉。又該保險契約有無質借紀錄，亦與被告有無
    為本案犯行無涉。是被告辯護人為被告所為此部分之辯護，
    均無可採。
  (七)綜上所述，本案事證已臻明確，被告上開犯行堪以認定。
四、論罪科刑部分：
  (一)按刑法上之幫助犯，係指以幫助之意思，對於正犯資以助力
    ，而未參與實施犯罪之行為者而言（最高法院49年臺上字第
    77號判例參照）。是以，如未參與實施犯罪構成要件之行為
    ，且係出於幫助之意思提供助力，即僅屬幫助犯，而非共同
    正犯。查被告單純提供前揭郵局帳戶，供他人作為詐欺取財
    犯罪之贓款匯款帳戶使用之行為本身，並不等同於向被害人
    施以欺罔之詐術行為，而本案亦無證據證明被告有參與詐欺
    取財犯行之構成要件行為，因被告提供其帳戶之存摺、提款
    卡及密碼予他人使用之行為，僅屬詐欺取財罪構成要件以外
    之行為，是被告顯係基於幫助他人詐欺財物之犯意而為。核
    其所為，係犯刑法第30條第1項、第339條第1項詐欺取財罪
    之幫助犯。被告以1個提供帳戶存摺、提款卡及密碼之行為
    ，幫助詐騙集團為上開2個詐欺取財行為，為同種想像競合
    犯，應從一重之幫助詐欺取財既遂罪處斷，並依刑法第30條
    第2項規定，按正犯之刑減輕之。臺灣士林地方法院檢察署
    檢察官以98年度偵字第11525號移送併辦部分（即被害人乙○○部分），因與起訴部分（即被害人丁○○、乙○○部分
    ），為同一案件，本院自應併予審理。
  (二)原審認被告罪證明確，依刑法第30條第1項前段、第2項、第
    339條第1項、第55條前段、第41條第1項前段，刑法施行法
    第1條之1第1項、第2項前段，並審酌被告前未有犯罪前科，
    素行尚佳；其提供帳戶存摺、提款卡及密碼，供他人利用作
    為詐騙之工具，致使犯罪者之真實身分難以查緝，而助長犯
    罪；並因詐騙集團難以破獲，以致詐騙情事未能根絕，影響
    所及，造成人與人之間信賴感受到嚴重之破壞，對於社會治
    安、秩序及財產權之危害不輕；且於犯後未有悔意，亦迄未
    賠償被害人丁○○、乙○○所受損害，犯後態度不佳；暨斟
    酌其僅提供帳戶，己身獲利有限，及其犯罪之動機、目的、
    手段等一切情狀，並認倘量處如檢察官於審理時以言詞所求
    處之有期徒刑5月，尚嫌稍輕，乃核情量處有期徒刑6月，並
    諭知易科罰金之折算標準，核其認事用法並無不當，量刑亦
    稱妥適。
五、被告上訴意旨略以：(一)、被告未婚，亦無子女，平日又有固
    定工作，更無負債，何須為有限之利益而甘冒刑事訴追及前
    科之風險而提供帳戶予他人。且若被告以獲取利益為目的，
    應係利用其自身良好之信用向金融機構辦理信貸，而非藉由
    交付一帳戶予他人而取得微薄之利潤，是原審判決就被告何
    以為幫助詐欺之部分（即犯罪動機），並無說明及證據，實
    有理由不備之違法；(二)、原審判決先認定被告並無販賣帳戶
    ，後又稱被告獲利有限，是原審判決就被告是否販賣帳戶一
    事，有理由矛盾之處；(三)、被告並未在檢察官訊問時稱開戶
    印鑑章同時遺失，且於原審98年10月23日刑事準備書狀中亦
    說明被告並無郵局印鑑章（即開戶印章）遺失一事，原審並
    未詢問被告郵局印鑑章是否遺失，且未就此歧異部分調閱檢
    察官訊問錄音以查明是否與事實有所出入，顯有證據未予調
    查之違法；(四)、被告於92年8月間工作薪資係定期匯入系爭
    帳戶，故當時為避免他人取得該帳戶之存款，於遺失後有辦
    理掛失之情形，然本件系爭帳戶於98年6月底遺失時，被告
    工作薪資係領取現金，而無須透過系爭帳戶匯款，且該帳戶
    遺失時存款金額不多，故被告未立即辦理掛失，他人可從該
    帳戶提領之金額非常微小，故被告未立即掛理掛失，與常理
    無違，況被告於遍尋不著後，亦有向郵局申請補辦存簿及提
    款卡，故原審判決遽認被告並未立即辦理掛失有悖於常習，
    殊嫌率斷等語，指摘原判決不當。
六、惟查：
  (一)關於犯罪之動機，並非犯罪之構成要件，而僅係法院量刑時
    應予審酌之事項（參刑法第57條第1款）。本案原審已於判
    決理由二(六)說明：「犯罪行為人為何犯罪，有各自不同之
    犯罪動機及目的，與是否有固定工作及負債與否，並無必然
    關係，又本院係認定被告提供其系爭郵局帳戶之存摺及提款
    卡供他人使用，並未認定被告販賣帳戶」，已就被告所辯其
    無犯案之動機何以不足為有利之認定予以說明，被告上訴指
    稱原判決並未說明云云，顯不足採。又若被告係利用其自身
    良好之信用向金融機構辦理信貸，則其所犯者即屬詐欺取財
    罪之正犯，而非如本案之幫助犯，且向金融機構辦理信貸，
    必須親自出面辦理對保手續，則被查獲之風險相對提高，則
    被告是否因此考量而未以辦理信貨方式詐財，亦非無可能，
    自不得以此即認被告無犯本案之動機。
  (二)原判決已於事實及理由欄記載及說明被告係提供系爭帳戶之
    存摺、提款卡及密碼予姓名年籍不詳之詐騙集團成年成員，
    至於原判決於理由四論罪科刑部分（二）雖記載「暨斟酌被
    告僅提供帳戶，己身獲利有限」，然此應係指若被告提供帳
    戶而有獲利，亦屬有限，並非認該獲利即屬被告提供帳戶之
    對價，即原審並未認定被告係販賣系爭帳戶，此並無衝突矛
    盾之處，被告此部分上訴意旨，顯有誤會。被告及選任辯護
    人另辯稱，被告在郵局有一筆十萬元之保險單，且無質借紀
    錄，若被告有缺錢，亦得以該保險單質借款項，而無須販賣
    帳戶云云，並提供該保險單影本為證（原審卷第39至40頁）
    。惟查，本案原審及本院均未認定被告係販賣帳戶，已如前
    述，即便被告確有該保險單，而該保險單亦未有質借紀錄，
    惟此仍無解於被告有交付其郵局帳戶予不詳之人之事實，此
    部分亦難為有利被告之認定。
  (三)被告於98年7月8日之警詢錄影光碟經本院勘驗結果為「（警
    問：你有無設定密碼？）有。（警問：密碼有無人知悉？）
    沒有。我寫在後面、我是夾在後面，我用針夾在後面。警：
    沒關係，我等一下再給你補充。（警問：沒有人知道你的密
    碼？）沒有。」而警詢筆錄中則無上開「我寫在後面、我是
    夾在後面，我用針夾在後面。」之記載，惟被告當時的確供
    稱沒有人知道其提款卡密碼，僅是補充說明其有將密碼寫在
    紙上並以針夾在提款卡後面而已，惟此並無礙於被告有一併
    提供密碼予他人之認定。另被告於98年9月15日檢察官偵查
    中之供述，雖經本院當庭勘驗偵訊光碟，結果為：「（問：
    為何印章不重要？如果有人用你的印章開本票，你認不認帳
    ？）那個不是我真正開戶的印章。（問：那個不是你開戶的
    印章就不重要嗎？有人開本票你認不認帳？）我沒開過本票
    所以不清楚。」等語，與該偵查筆錄所載「（問：為何印章
    不重要，如果有人用你的印章開本票，你認不認帳？）那個
    我是我開戶的印章，我沒有開過本票所以不清楚。」等語（
    參偵7356號卷第40頁）不同，該偵訊筆錄應是將「『不』是
    我開戶的印章」誤載為「『我』是我開戶的印章」，自應以
    本院勘驗所得為準。惟本案原審僅認定被告係將系爭郵局帳
    戶之存摺、提款卡及密碼提供予他人，並未認定被告亦有提
    供開戶印鑑章予他人，自無就被告於偵、審中歧異部分再行
    調查之必要。選任辯護人認原審此部分有應予調查之證據而
    未予調查之違法云云，尚不足採。
  (四)又被告於上訴狀供稱：於98年6月底遺失系爭帳戶時，其工
    作薪資係領取現金，而無須透過系爭帳戶匯款，遺失時存款
    金額不多，故其未立即辦理掛失，此不悖於常情等語。惟被
    告於原審99年1月7日審理時供稱：伊於98年6月底時，因為
    跟父親相處不合，要自己另外找工作，因為需要存摺、提款
    卡，才能領薪水，因為不想回家拿，所以才去彰化銀行辦理
    （帳戶），但是沒有辦法馬上拿到金融卡，伊覺得以後領錢
    不方便，所以又回家拿郵局的存摺等語（原審卷第74頁）；
    被告於本院再供稱：「我離開台保機電公司後，就是白天在
    家裡幫忙，晚上才去住我租的地方，薪水是父親給的，領現
    金，1天1千5百元，每月領1次，看實際工作的天數。我本來
    在存摺遺失前與父親吵翻了，要去凱憶軒公司工作，但因為
    存摺遺失了，我無法交付影本，所以才沒有去。（凱憶軒公
    司只是要你提供金融存摺，有無指定哪家金融帳戶？）沒有
    。（你總共有幾個銀行帳戶？）兩個。除了遺失的帳戶，還
    有彰化銀行的存摺，彰化銀行的存摺沒有遺失。（你為何不
    提供彰化銀行的存摺給凱憶軒公司？）因為我去彰化銀行辦
    理時，銀行說提款卡要七天以後才領得到。（你是因為遺失
    存摺而沒有去凱憶軒工作？）是的。（之後有無再去其他公
    司工作？）沒有。」等語（本院卷第26頁），此種辯解顯悖
    於常理。蓋凱憶軒公司既未要求被告須提供郵局帳戶，被告
    自得提供其當時新開立之彰化銀行帳戶資料即可，惟其卻捨
    此不為，並因而導致無法前去凱憶軒公司工作，之後亦未覓
    得其他工作，此實難令人理解。被告雖另辯稱，當時新開戶
    後，尚須7日才得以拿到提款卡，故未提供彰化銀行帳戶資
    料云云，惟其既供稱開戶印鑑章並未遺失，其又已領得存摺
    ，則自得以存摺、印鑑章以臨櫃提款方式提款。被告雖又辯
    稱，其白天須上班，晚上銀行沒開，無法以臨櫃方式提款云
    云，惟公司上班均有中午休息用餐時間，被告若果有領款需
    求，亦得於此時撥空前去提款，並參酌其自承因未能提供金
    融帳戶致無法到凱憶軒公司上班，則其何以會僅因遺失郵局
    帳戶即未至凱憶軒公司上班，之後亦無其他工作而無收入？
    益見被告上開辯解之不可採信。而自己之金融帳戶若由他人
    使用，足以幫助他人隱匿身分，作為實施詐欺取財犯罪之轉
    帳、領款之用，此為公眾週知之事實，而被告竟於發現其帳
    戶之存摺、提款卡及密碼遺失後，未立即  報警，亦未立即
    向銀行辦理掛失，此顯然悖於常理而不足採信。
四、綜上所述，被告所提之上訴理由均無足採，其以此指摘原判
    決不當，為無理由，應予駁回。選任辯護人另以如本院認被
    告有罪，亦請給予緩刑之宣告，惟被告並未坦承犯行，復未
    與本案之被害人等達成民事和解，自不宜諭知緩刑，附此敘
    明。
據上論結，應依刑事訴訟法第368條，判決如主文。
本案經檢察官甲○○到庭執行職務。
中    華    民    國    99    年    5     月    3     日
            刑事第八庭  審判長法  官  羅  得  村
                              法  官  簡  源  希
                              法  官  郭  瑞  祥
上列正本證明與原本無異。
不得再上訴。
                              書記官  李  妍  嬅
中    華    民    國    99    年    5     月    3     日
附錄本案論罪科刑法條全文：
中華民國刑法第339條第1項：
意圖為自己或第三人不法之所有，以詐術使人將本人或第三人之
物交付者，處5年以下有期徒刑、拘役或科或併科1,000元以下罰
金。
中華民國刑法第30條
幫助他人實行犯罪行為者，為幫助犯。雖他人不知幫助之情者，
亦同。
幫助犯之處罰，得按正犯之刑減輕之。

司法院資訊處製作；財團法人民間司法改革基金會備份。
